臺灣嘉義地方法院民事判決
109年度簡上字第106號
上  訴  人  鄭淵木    住○○市○區○○里000鄰○○路00號                          之00八樓0

被上訴人    兆豐產物保險股份有限公司

法定代理人  游建烽  
訴訟代理人  王冠宇  
上列當事人間清償借款事件，上訴人對於民國109年10月30日本
院嘉義簡易庭109年度嘉簡字第426號第一審簡易判決提起上訴，
經本院於民國110年8月11日言詞辯論終結，判決如下：
    主  文
上訴駁回。
第二審訴訟費用新臺幣貳仟壹佰陸拾元，由上訴人負擔。
    事實及理由
一、上訴人除主張援引原審之書狀及陳述外，並主張：
㈠、上訴人雖於原審未於言詞辯論期日到場，然上訴人設籍在「
    嘉義市○區○○路00號之31八樓8」，原審審理期間向「嘉義縣
    ○○鄉○○路00號」送達，上訴人未居住於該址，收受人亦非上
    訴人之同居人或受僱人，故原審判決送達不合法。
㈡、被上訴人雖起訴主張上訴人積欠中央信託局本金分別為新臺
    幣（下同）48,549元、86,403元，及其利息、違約金已由其
    代位中央信託局對上訴人主張云云。然早在89年間上訴人任
    職於台塑公司時，中央信託局已對上訴人之薪資扣款，上訴
    人於100年間經公司通知已扣完本金及利息，故上訴人對中
    央信託局應已無欠款，被上訴人亦無債權可以代位行使。
㈢、並聲明：
  1.本件上訴期間准予回復原狀。
  2.原判決廢棄。
  3.被上訴人在第一審之訴及假執行之聲請均駁回。
  4.第一、二審訴訟費用均由被上訴人負擔。
  5.如受不利之判決願供擔保免為假執行。
二、被上訴人未於本院準備程序期日到場，依其於原審提出之書
    狀及言詞辯論期日到庭之陳述主張：
    上訴人分別於88年9月4日、同年10月5日向訴外人中央信託
    局申辦貸款60萬元、20萬元，並向被上訴人投保信用保險。
    然上訴人自93年1月4日及93年5月5日起即未依約還款，尚分
    別積欠中央信託局本金46,948元及其利息1,601元、本金83,
    554元及其利息2,849元，中央信託局遂依該未受理賠之本金
    額度向被上訴人申請信用貸款保險理賠，被上訴人依約共賠
    付中央信託局134,952元，中央信託局因而將對上訴人之債
    權讓與被上訴人，被上訴人依保險法第53條第1項規定取得
    代位求償權，上訴人本應償還被上訴人賠償額度即134,952
    元。
三、本院得心證之理由：
㈠、被上訴人起訴主張中央信託局以其對上訴人所申辦之貸款60
    萬元、20萬元債權向被上訴人投保信用保險，因上訴人未依
    約還款，致被上訴人賠付中央信託局134,952元，依保險法
    第53條第1項規定上訴人應償還被上訴人上開賠償額度等語
    ；上訴人則以原審於審理期間對其所為送達均不合法，上訴
    期間應回復原狀，且被上訴人對中央信託局之貸款，早在89
    年間經中央信託局以查封薪資扣款至100年之方式清償完畢
    ，上訴人對中央信託局已無欠款，被上訴人應無權利可以代
    位行使等語置辯，故本件應審酌者厥為：⑴、原審審理期間
    對上訴人所為之送達是否合法？上訴人依此請求上訴期間應
    回復原狀有無理由？⑵、被上訴人主張之債權是否業經上訴
    人全數清償？上訴人主張被上訴人無債權可代位中央信託局
    對其行使權利有無理由？茲分別論述如下：
㈡、經查，上訴人於本件原審審理期間即109年7月1日至同年10月
    30日，其戶籍設於嘉義市○區○○路00號之31八樓8，有上訴人
    個人戶籍資料查詢結果乙紙附於原審卷證件存置袋內可稽。
    而嘉義縣○○鄉○○路00號之地址為上訴人向中央信託局辦理消
    費性借貸，於簽立契約時所記載之戶籍地址，此亦有消費性
    借貸契約影本乙紙在卷足憑。原審於宣示判決後，將判決書
    向上開兩地址同為送達，其中對嘉義市○區○○路00號之31八
    樓8送達之判決書，因郵務送達人員未會晤上訴人本人亦無
    受領文書之同居人或受僱人，因而於109年11月10日將之寄
    存於嘉義市警察局第二分局南門派出所而為送達乙節，亦有
    送達證書乙紙附於原審卷可按（見原審卷第59頁）。依民事
    訴訟法第138條第2項規定，該寄存送達，自寄存之日起，經
    十日發生效力。因此上開本件原審判決書發生送達效力之時
    間應為109年11月20日。再加計20日之上訴期間，本件上訴
    期間屆滿之時間為109年12月10日，而上訴人係於109年12月
    7日即提起上訴，有民事聲請回復原狀暨聲明上訴狀可稽。
    足認上訴人上訴係在上訴期間內合法提起上訴，並無遲誤上
    訴期間之情事，自無回復原狀之可言。上訴人聲明請求就上
    訴期間回復原狀云云，自不可採。
㈢、被上訴人於原審主張，上訴人先後於88年9月4日、同年10月5
    日，分別向臺灣銀行中台中分行（原中央信託局台中分局）
    辦理消費性借款六十萬元及二十萬元，並向中國產物保險股
    份有限公司（95年6月27日獲准更名為兆豐產物保險股份有
    限公司）投保消費者貸款信用保險。上訴人依約繳納部分分
    期款後，竟分別自93年1月4日、93年5月5日起即未如期繳款
    ，中央信託局乃依與被上訴人所訂之消費者貸款信用保險契
    約申請被上訴人理賠。被上訴人已依約賠付總計134,952元
    。其中保單一賠付本金46,948元，並賠付自逾付日翌日起算
    六個月至93年7月4日之利息為1,601元；保單二賠付本金83,
    554元，並賠付自逾付日翌日起算六個月至93年11月5日之利
    息為2,849元等事實，有被上訴人於原審提出之經濟部函文
    乙紙、公司變更登記事項表乙紙、消費性借貸契約二紙、出
    險通知單、信用保險批單暨賠款通知書、賠款收據各二紙及
    債權讓與同意書乙紙附於原審卷可稽。（見原審卷第9-27頁
    ）堪認被上訴人主張之上開事實為真正。
㈣、上訴人雖抗辯稱上開借款業經被上訴人於鈞院強制執行扣薪
    清償完畢，不知為何尚有債務未清償云云。經查，被上訴人
    固曾先後於93年、94年間，向本院聲請強制執行扣取上訴人
    之薪資所得，但查本院民事執行處均係以核發債權移轉命令
    ，由被上訴人等債權人直接向上訴人所任職之臺灣必成股份
    有限公司收取應分得之上訴人薪資後即辦理結案，對於被上
    訴人等債權人事後如何受償、受償若干之債權額等等，均無
    從查考，此經本院依職權調取本院93年度執字第6366號、同
    年度執字第10081號、94年度執字第1436號、同年度執字第8
    339號及同年度執字第8815號等強制執行卷宗查閱屬實。
    再查，被上訴人依法院強制執行命令按月收取上訴人薪資之
    金額若干，何時入帳等情形，被上訴人於帳卡中為詳細之記
    載。截至97年4月7日止，六十萬元該筆借款，本金尚欠83,5
    54元；二十萬元該筆借款，本金尚欠46,948元，此有臺灣銀
    行催收款項帳卡、催收呆帳查詢單各二紙附卷可資佐證。（
    見本院卷第69、75頁）債權銀行即臺灣銀行中台中分行乃依
    此未償還額，向被上訴人聲請保險理賠。按臺灣銀行中台中
    分行為公營金融機構，衡情當無捏造債權金額，向被上訴人
    申請保險理賠之理。此外，上訴人復無法舉證證明，其已全
    部清償借款之事實，足認上訴人抗辯借款已經扣薪清償完畢
    云云，並不足採。
㈤、從而，被上訴人本於保險法第53條第1項保險人代位求償之法
    律關係，請求⑴、上訴人應給付被上訴人48,549元，及其中4
    6,948元部分，自93年7月5日起至清償日止，按年息6.8％計
    算之利息，暨按前開利率20％計算之違約金；⑵、上訴人應給
    付被上訴人86,403元，及其中83,554元部分，自93年11月6
    日起至清償日止，按年息6.8％計算之利息，暨按前開利率20
    ％計算之違約金，為有理由，應予准許。原審為上訴人敗訴
    之判決，於法並無不合，上訴人上訴意旨指摘原判決不當，
    求予廢棄改判准如上訴聲明之請求，為無理由，應予駁回。
    又本件為簡易訴訟事件，經本院為二審判決後即為確定，被
    上訴人即可立即聲請為本案執行，已無假執行之必要，故上
    訴人聲明如受不利判決，願供擔保請宣告免為假執行，並無
    實益，併予敘明。
四、本件事證已臻明確，兩造其餘之攻擊或防禦方法，經本院斟
    酌後，認為均不足以影響本判決之結果，爰不逐一詳予論駁
    ，併此敘明。
五、又按法院為終局判決時，應依職權為訴訟費用之裁判，民事
    訴訟法第87條第1 項定有明文。本件第二審裁判費新臺幣12
    ,160元，應由敗訴之上訴人負擔，爰判決如主文第二項所示
    。
據上論結，本件上訴為無理由，依民事訴訟法第436 條之1 第3
項、第449 條第1 項、第78條、第87條第1 項，判決如主文。
中　　華　　民　　國　　110 　年　　8 　　月　　25　　日
                  民事第一庭  審判長法　官  洪嘉蘭  
                                    法  官  馮保郎
                                    法  官  曾文欣
以上正本係照原本作成。
本判決不得上訴。
中　　華　　民　　國　　110 　年　　8 　　月　　25　　日
                                    書記官　陳慶昀